臺灣高等法院花蓮分院刑事判決　　　　 96年度上訴字第123號
上　訴　人
即自訴人　　丙○○
　　　　　　乙○○
　　　　　　　　　　　樓之5
前列二人共同
自訴代理人　俞建界律師
被　　　告　甲○○
上列上訴人因公共危險案件，不服臺灣花蓮地方法院95年度自字
第17號中華民國96年2月7日第一審判決，提起上訴，本院判決如
下：
    主  文
上訴駁回。
    理  由
一、自訴意旨略以：花蓮市○○路306號（誤繕為308號）房屋為
    自訴人丙○○所有，出租予自訴人乙○○經營「緣定今生婚
    紗攝影」多年。嗣於民國95年7月12日下午4時32分許，自訴
    人乙○○在住所接獲兒子蔡承廷之電話，告稱: 前開房屋大
    火等語。自訴人乙○○隨即趕往現場，約10分鐘後趕抵現場
    時，目睹被告位於隔壁之308號房屋後方，堆放大量燒洗澡
    水用之枯木，及其經營汽車材料行之機油與廢輪胎處，濃煙
    密佈，火勢由該處延燒至306號1樓倉庫，約1小時左右，因
    火勢無法控制，遂將306號房屋整棟燒燬，內部裝潢、設備
    及生財器具亦遭全毀等語。
二、按同一案件經檢察官依刑事訴訟法第 228條規定開始偵查者
    ，不得再行自訴。但告訴乃論之罪，經犯罪之直接被害人提
    起自訴者，不在此限；又不得提起自訴而提起者，應諭知不
    受理之判決，刑事訴訟法第323條第 1項、第334條分別定有
    明文。
三、經查：被告甲○○係位於花蓮縣花蓮市○○路 308號房屋之
    所有人，涉嫌於民國95年 7月間，因疏未注意不得在上開房
    屋與後方緊鄰鐵皮屋之間任意堆放木材、廢機油及輪胎等物
    ，以免發生火警時延燒至附近房屋，以致於同年 7月12日16
    時32分許，被告所有上開房屋後方之鐵皮屋發生火災時，火
    勢不但延燒至被告上開房屋，而自訴人丙○○所有出租予自
    訴人乙○○經營婚紗店位於花蓮市○○路 308號房屋亦同遭
    燒燬之犯罪事實，業據被害人乙○○、林采蓁（自訴人丙○○之妻）於95年10月2日向臺灣花蓮地方法院檢察署（下稱
    花蓮地檢署）提出告訴，並由該署檢察官於95年10月12日分
    案後以95年度他字第1131號案件開始偵查乙節，有該案卷宗
    可稽，足認檢察官就被告甲○○之上開公共危險罪嫌，業已
    開始偵查，且本案自訴人指述被告甲○○有公共危險之犯行
    ，亦非告訴乃論之罪，惟自訴人猶於95年10月30日再就被告
    甲○○所犯事實上之同一案件提起自訴，則揆諸前開說明，
    其自訴即不合法，原審爰不經言詞辯論，逕為不受理判決，
    經核尚無不當。
四、自訴人上訴意旨略以：刑事訴訟法第323條第1項所規定之「
    開始偵查」指已有偵查之動作，而非一經提出告訴，並經分
    案即謂已開始偵查。另自訴人丙○○並未對被告提起告訴，
    自得另行提起自訴云云。然查，而刑事訴訟法第323條第1項
    規定之立法理由，係為避免利用自訴程序干擾檢察官之偵查
    犯罪，同一案件既經檢察官依法開始偵查，告訴人或被害人
    之權益已可獲保障，由檢察官依法處理即為已足，無另使用
    自訴制度之必要。至何時得謂「開始偵查」，應認至遲在客
    觀上已經為告訴、告發或自首等訴訟行為之時期，即謂已經
    開始偵查。至於檢察機關之分案，區分為「偵字案」、「他
    字案」或「相字案」等，僅為內部事務分配方式，並無礙業
    已開始偵查之效力（最高法院91年度台上字第6936號判決參
    照）。另案件是否同一，係以被告同一及犯罪事實同一以資
    認定，至於被害人是否相同，並非所問（最高法院71年度台
    上字第4199號判決參照）。綜上，上訴人前開上訴指摘，並
    無理由，爰不經言詞辯論，逕予駁回。
據上論斷，應依刑事訴訟法第368條、第334條、第372條，判決
如主文。
中　　華　　民　　國　　96　　年　　4　　月　　16　　日
                  審判長法  官  謝志揚
                        法  官  蔣有木
                        法  官  湯文章
上列正本證明與原本無異。
如對本判決不服，應於送達後10日內，向本院提出上訴狀。（應
抄附繕本）
                        書記官  李德霞
中　　華　　民　　國　　96　　年　　4　　月　　16　　日
